最高法院民事判決　　　　　　　　　 111年度台上字第1249號
上　訴　人　徐慶安
訴訟代理人　石麗卿律師
被 上訴 人　彭秀媛
　　　　　　陳秉豪
上列當事人間請求給付退休金等事件，上訴人對於中華民國 110
年12月7日臺灣高等法院第二審判決（110年度勞上字第35號），
提起上訴，本院判決如下：
    主  文
上訴駁回。
第三審訴訟費用由上訴人負擔。 
    理  由
一、本件上訴人主張：伊自民國79年4 月25日起受僱於訴外人允
    信食品有限公司（下稱允信公司），被上訴人彭秀媛、陳秉
    豪分別為該公司之登記負責人及實際負責人，均為伊之雇主
    。伊於100年2月26日申請退休，被上訴人應依如原判決附表
    「上訴人請求依據」欄所示之勞動基準法、勞工保險條例、
    勞動基準法施行細則、勞工退休金條例規定及兩造勞動契約
    約定（下合稱系爭勞動法規及契約），共同給付伊：⑴舊制
    勞工退休金新臺幣（下同）184萬6008元、3萬8393元；⑵在
    職期間特別休假未休工資44萬9166元；⑶勞工保險遲延投保
    及以多報少致老人年金差額損害317萬5553元；⑷100年3 月
    工資餘額1804元；⑸執行職務所致疾病醫療費用5391元、醫
    療期間不能工作之補償工資44萬2750元，合計595 萬9065元
    （下稱系爭債權）。被上訴人偽造94年5月5日辭職證明書（
    下稱系爭辭職證明書）將伊退保、詐扣健保費、使伊超時工
    作及未給付系爭債權金額，致使伊無法受償系爭債權，侵害
    伊權利，被上訴人應依公司法第23條第2 項、民法第28條、
    第184條第1項、第185 條規定（與系爭勞動法規及契約合稱
    系爭請求權）負損害賠償之責等情。爰依系爭請求權，並於
    原審擴張聲明，求為命被上訴人給付系爭債權，及自105年5
    月6日起加付法定遲延利息之判決。
二、被上訴人則以：上訴人受僱於允信公司，彭秀媛為該公司代
    表人，陳秉豪為彭秀媛之配偶，伊均非上訴人之雇主，上訴
    人依系爭勞動法規及契約，請求伊給付系爭債權，均屬無據
    。上訴人前以與本案相同之基礎事實，向臺灣桃園地方法院
    （下稱桃園地院）起訴請求允信公司、彭秀媛連帶給付 594
    萬9935元本息，經桃園地院以100 年度勞訴字第77號判決（
    下稱第77號判決）駁回上訴人對彭秀媛之請求，上訴人提起
    第二審上訴後，追加陳秉豪為共同被告，經原法院101 年度
    重勞上字第36號判決、本院105 年度台上字第1238號裁定（
    下分稱第36號判決、第1238號裁定）駁回上訴人對伊之請求
    確定（下稱前案），上訴人復提起本件訴訟，顯無理由。允
    信公司因不堪連年虧損於100年5月間停業解散，伊並無上訴
    人主張之偽造文書、擅自將其退保、詐扣健保費等侵權行為
    事實，上訴人依上揭公司法及民法規定，請求伊給付系爭債
    權，亦無理由等語，資為抗辯。
三、原審審理結果，以：上訴人自82年3 月31日起即以允信公司
    為投保單位投保勞工保險，迄94年5 月12日退保為止，有上
    訴人所提勞工保險被保險人投保資料表、勞工保險退保申報
    表及系爭辭職證明書可稽。再依上訴人所提100年2月26日自
    請退休申請書、同年月28日證明書、同年4 月15日改制前桃
    園縣政府勞資爭議調解紀錄、106 年6月8日桃園市政府勞資
    爭議調解紀錄、其自行製作之筆記本紀錄暨最近五年薪資明
    細表、薪資袋、考勤表、勞工保險失能診斷書及行政院勞工
    委員會101年4月13日函所示，僅能證明上訴人與允信公司間
    曾有勞動契約關係，均無雇主為被上訴人之記載。又上訴人
    於100年間，以其自79年4月25日起至100年2月26日止接續任
    職同一負責人陳何美妹所經營泰山粿行及允信公司，對允信
    公司及其當時法定代理人彭秀媛提起前案訴訟，桃園地院以
    第77號判決允信公司應給付上訴人256 萬6122元本息，駁回
    上訴人其餘請求；上訴人提起第二審上訴後，追加陳秉豪為
    共同被告，原法院以第36號判決駁回上訴人對被上訴人之請
    求；上訴人再提起第三審上訴，本院以第1238號裁定駁回上
    訴確定等情，有前案卷宗及裁判可按。對照上訴人於本件及
    前案各所主張之事實迥異，且其所舉上開證據亦不足以證明
    其本件事實主張為真，難認兩造間曾有勞動契約關係存在。
    上訴人自不得依系爭勞動法規及契約，請求被上訴人給付系
    爭債權。其次，參諸系爭辭職證明書所載內容文義清楚，且
    上訴人於前案已陳述該辭職證明書上其簽名為真正等語，自
    無被上訴人偽造該辭職證明書將其退保之事實。觀諸前揭勞
    工保險退保申報表所載，上訴人於94年1 月間辦理退保當時
    ，投保單位為允信公司，當時法定代理人為陳何美妹，均非
    被上訴人，縱使允信公司曾將上訴人94年1 月份工資扣除健
    保費有所不當，亦與被上訴人無涉，難認被上訴人有詐扣健
    保費之情。再者，上訴人迄未舉證證明兩造間曾有勞動契約
    關係存在，且依上開考勤表、薪資袋所載，上訴人任職允信
    公司期間如有加班情形，該公司均有給付加班費，難謂上訴
    人受有何損害。又系爭債權之給付義務人為允信公司，彭秀
    媛雖為該公司法定代理人，亦難認彭秀媛執行職務有違反法
    令致上訴人受有損害之情事。上訴人另主張陳秉豪為允信公
    司實際負責人，已為陳秉豪所否認，上訴人就此有利主張亦
    未舉證以實其說。又民法第28條規定乃規範法人之損害賠償
    責任，而上訴人主張被上訴人應負損害賠償責任，係針對自
    然人所為權利請求，自與法人責任無涉。上訴人亦不得依上
    揭公司法及民法規定，請求被上訴人給付系爭債權。從而，
    上訴人依系爭請求權，請求被上訴人給付595 萬9065元，及
    自105 年5月6日起加付法定遲延利息，為無理由，不應准許
    ，為其心證所由得。並說明兩造其餘攻擊防禦方法暨舉證於
    判決結果不生影響，毋庸逐一論駁之理由，因而維持第一審
    所為上訴人敗訴之判決，駁回其上訴及追加之訴。經核於法
    並無違背。上訴論旨，猶就原審取捨證據、認定事實之職權
    行使，暨其他與判決基礎無涉之理由，指摘原判決不當，聲
    明廢棄，非有理由。
據上論結，本件上訴為無理由。依民事訴訟法第481條、第449條
第1項、第78條，判決如主文。
中    華    民    國   111    年    6     月    30    日
                      最高法院勞動法庭
                          審判長法官  袁  靜  文  
                                法官  林  金  吾  
                                法官  陳  靜  芬  
                                法官  石  有  為  
                                法官  許  秀  芬  
本件正本證明與原本無異
                                      書  記  官
中    華    民    國   111    年    7     月    14    日